臺灣臺北地方法院交通事件裁定　　　　　　　　　　九十一年度交聲字第二九九號
　　異議人即
　　受處分人　潯陽企業有限公司
　　代表人　　甲○○
右列受處分人因違反道路交通管理處罰條例案件，對於臺北市交通事件裁決所中華民
國九十一年二月二十五日所為之處分（原處分案號：北市裁三字第車裁二二－Ａ00
000000號），聲明異議，本院裁定如左：
    主      文
原處分撤銷。
潯陽企業有限公司汽車駕駛人，行車速度，超過規定之最高時速，處新臺幣貳仟肆佰
元。
    理      由
一、按行車速度，依標誌之規定，無標誌者，在市區道路，時速不得超過五十公里，
    道路交通安全規則第九十三條第一項第一款定有明文。又汽車駕駛人，行車速度
    ，超過規定之最高時速者，處新臺幣（以下同）一千二百元以上二千四百元以下
    罰鍰，道路交通管理處罰條例第四十條第一項定有明文，而汽車駕駛人駕駛汽車
    違反道路交通管理處罰條例第四十條第一項規定者，除應依該條所規定之罰鍰處
    罰外，並予記違規點數一點，道路交通管理處罰條例第六十三條第一項第一款亦
    定有明文。又逕行舉發違反道路交通管理事件，經汽車所有人依通知單之應到案
    日期前到案，並告知違規駕駛人姓名、身分證統一編號及住址者，處罰機關應即
    另行通知違規駕駛人到案依法處理；逾應到案日期，處罰機關應依道路交通管理
    處罰條例第八十五條第三項規定處罰該汽車所有人，違反道路交通管理事件統一
    裁罰標準及處理細則第二十四條亦定有明文，易言之，如汽車駕駛人在道路超速
    行駛，為警當場攔停者，處罰機關固應對汽車之駕駛人為處罰，惟若舉發機關並
    非當場對該部汽車攔停，而係依違反道路交通管理事件統一裁罰標準及處理細則
    第二十三條第一項第五款規定以科學儀器取得違規證據資料（如照相機或測速器
    ）逕行舉發者，此際舉發機關只能依上開處理細則第二十三條第二項規定對汽車
    所有人為掣單舉發，而如經舉發之汽車所有人在舉發通知單之應到案日期前到案
    ，並告知處罰機關該名超速駕駛之汽車違規駕駛人姓名、身分證統一編號及住址
    者，處罰機關應即依前開細則第二十四條規定處罰該名違規駕駛人，而如汽車所
    有人未於應到案日期前到案或雖於應到案日期前到案，卻未告知處罰機關實際之
    違規駕駛人者，處罰機關仍應依道路交通管理處罰條例第八十五條第三項「本條
    例關於車輛駕駛人之處罰，如應歸責於車輛所有人者，處罰車輛所有人。」規定
    ，對車輛所有人加以處罰。
二、本件受處分人即異議人潯陽企業有限公司所有之車號ＤＵ－一二二六號自用小客
    車，於民國九十年七月二十七日上午六時十七分，行經臺北市○○路望興橋頭，
    當時該處道路速限為五十公里（市區道路，無速限標誌），受處分人所有之該部
    汽車竟以五十六公里之時速超速六公里未滿二十公里行駛，而為擺置於路旁之雷
    達測速照相機以拍照之方式取證，嗣臺北市政府警察局士林分局交通分隊（以下
    稱士林分局）員警洪註賢以受處分人所有該部車號汽車有違反前揭道路交通管理
    處罰條例第四十條第一項規定之行為逕行掣單舉發，經將舉發通知單送達於受處
    分人後，受處分人逾應到案日期（九十年九月九日）始於九十年十一月一日向原
    處分機關提出申訴，惟未明白告知原處分機關當時該部汽車之違規駕駛人之確實
    姓名及年籍，經原處分機關請原舉發單位即士林分局調查結果，仍認受處分人所
    有之該部汽車有於前揭路段超速行駛行為，原處分機關乃依前揭道路交通管理處
    罰條例第四十條第一項、第八十五條第三項及違反道路交通管理事件統一裁罰標
    準表規定，以受處分人所有該部車號汽車超過規定之最高時速未滿二十公里行駛
    ，於九十一年一月十五日裁處異議人罰鍰二千四百元，並記汽車違規紀錄一次（
    誤記汽車違規紀錄一次，且因受處分人係法人，而非自然人，不得依道路交通管
    理處罰條例第六十三條第一項第一款，並記違規點數一點，附此敘明）。
三、受處分人聲明異議意旨固不否認上開車號自用小客車，於上開時地為警測速照相
    時速高達五十六公里之情事，惟辯稱略以：(一)上開車號自用小客車行經違規地點
    ，沿途未發現有限速標誌或標線作為警示，且本件在特殊路段「至善路望興橋頭
    」，自應視路狀有加速通行或減速慢行而定，基於「法無明文規定者，不罰」之
    立法原則，請求撤銷原處分；(二)又依臺北市政府新聞處長吳育昇在媒體公布「北
    市依照警政署令命，即日起全臺統一執行取締標準超過十公里優先開單，十公里
    以下不開單，本件超速僅六公里未超過十公里，應予不罰云云。然查：(一)本件超
    速違規有採證照片一紙附卷可憑，本院檢視上開採證照片，清楚看見受處分人所
    有車牌號碼ＣＭ－五二一一號自用小客車，於上開時地被雷達測速照相機測得之
    時速為五十六公里，亦為受處分人所不爭執；查上開違規地點係無設置速限標誌
    之市區道路，依上揭道路交通安全規則第九十三條第一項第一款規定，任何領有
    合格駕駛執照之汽車駕駛人自應依此遵守時速五十公里之限制，受處分人以「法
    無明文規定者，不罰」為抗辯，顯非有理由；(二)又依內政部警政署八十一年八月
    五日（八一）警署交字第五一六三七號函：「行車速度在市區不超過五公里者，
    得以勸導代替舉發，倘係肇事案件，為期公平、公正處理，縱使超速三公里亦應
    依法舉發處罰。」臺北市政府警察局於九十年九月三日前係據此為超速違規執法
    取締標準，凡超過速限五公里以上者，予以舉發取締；至九十年九月三日內政部
    警政署為統一全國取締寬限值以警署交字第一八三四一九號函通知全國各警察單
    位，為維護道路交通安全，優先加強取締行車速度超過十公里以上之違規行為，
    並同函取消市區寬限值五公里之規定，臺北市政府警察局業於九十年九月十日以
    北市警交字第九○三○二○一二○○號函發所屬各單位遵照辦理，此有該局九十
    一年四月三十日北市警交字第○九一三四四二四四○○號函附本院卷可考，查本
    件違規日期係九十年七月二十七日，士林分局依九十年九月三日前之執法取締標
    準製單告發並無疑義。由以上所述可知，受處分人所為上開所辯，尚難認為可採
    ，本件事證明確，本件受處分人所有該部車號汽車有於前述時地超速行駛之違規
    行為堪以認定。
四、綜上所述，受處分人所有之前開車號汽車確有在前揭時地超速行駛之違規行為，
    從而原處分機關依前揭道路交通管理處罰條例第四十條第一項、第八十五條第三
    項及違反道路交通管理事件統一裁罰標準表規定，以受處分人所有該部車號汽車
    超過規定之最高時速未滿二十公里行駛，裁處異議人罰鍰二千四百元，固非無見
    。然查，汽車駕駛人駕駛汽車違反道路交通管理處罰條例第四十條第一項規定者
    ，除應依該條所規定之罰鍰處罰外，並予記違規點數一點，道路交通管理處罰條
    例第六十三條第一項第一款定有明文，已如前述，原處分並記汽車違規紀錄一次
    ，即有適用法規顯然錯誤之違法，且本件受處分人為法人，不得依道路交通管理
    處罰條例第六十三條第一項第一款記點，已如前述。本件聲明異議雖無理由，惟
    原處分既有前揭違法不當之處，即無法維持而應由本院予以撤銷，並另以道路交
    通管理處罰條例第四十條第一項、第八十五條第三項及違反道路交通管理事件統
    一裁罰標準表規定，裁處如主文第二項所示之處分，以資適法。
據上論斷，應依道路交通案件處理辦法第二十條前段，裁定如主文。
中      華      民      國      九十一    年      五      月    二十    日
                                      臺灣臺北地方法院交通法庭
                                          法  官  曾  啟  謀
右正本證明與原本無異。
如不服本裁定應於送達後五日內向本院提出抗告狀
                  書記官  謝  韻  華
中      華      民      國      九十一    年      五      月    二十    日
